【裁判字號】    98,上易,1136
【裁判日期】    980603
【裁判案由】    傷害
【裁判全文】
臺灣高等法院刑事判決                98年度上易字第1136號
上  訴  人  臺灣新竹地方法院檢察署檢察官
被      告  乙○○
                      7號
選任辯護人  彭火炎律師
            張玉琳律師
上列上訴人因傷害案件，不服臺灣新竹地方法院98年度易字第43
號，中華民國98年3月27日第一審判決（起訴案號：臺灣新竹地
方法院檢察署97年度偵字第7836號），提起上訴，本院判決如下
：
    主  文
上訴駁回。
    理  由
一、本案經本院審理結果，認第一審判決對被告乙○○傷害罪部
    分（毀損罪部分業以判決確定）為無罪之諭知，核無不當，
    應予維持，並引用第一審判決書記載之證據及理由（如附件
    ）。
二、檢察官上訴意旨略以：原審據以認定此部分無罪之主要理由
    係因當庭勘驗本件案發現場監視錄影帶結果，認告訴人所受
    之傷非被告駕駛之自用小客車造成，然因監視器所拍攝之畫
    面有死角, 某些角度無法呈現，而造成視覺上錯覺；又被告
    衝撞花盆之事實業經原審認定，原審亦未排除告訴人當日所
    受之傷勢是因被告衝撞花盆處所造成，故被告傷害之未必故
    意亦應成立，因在衝突發生時，告訴人或許並不知道所受之
    傷害是何時發生，僅事後發現受傷而推論係被告第一次衝撞
    時造成，再者，縱勘驗光碟時，被告車輛未撞到告訴人，然
    告訴人亦因受此驚嚇且為避免危險而立即丟棄車輛跳開，原
    審如何能認被告此時未受傷？又如何認告訴人此行為係自招
    ，而非被告所造成？故被告傷害之未必故意甚為明顯。綜上
    所述，原審判決對明顯之客觀證據，視而不見，又缺證據與
    證據關連性連貫後認定事實之基礎經驗，認定被告無罪，其
    判決違誤，至為明顯。請將原判決撤銷，更為適當合法之判
    決。
三、按告訴人之告訴，係以使被告受刑事訴追為其目的，因此其
    陳述是否與事實相符，仍應調查其他證據以資審認（最高法
    院52年台上字第1300號判例意旨參照）。又按刑事訴訟法第
    161條第1項規定，檢察官就被告犯罪事實，應負舉證責任，
    並指出證明之方法，是檢察官對於起訴之犯罪事實，應負提
    出證據及說服之實質舉證責任，倘其所提出之證據，不足為
    被告有罪之積極證明，或其指出證明之方法，無從說服法院
    以形成被告有罪之心證，基於無罪推定之原則，自應為被告
    無罪判決之諭知（最高法院92年度臺上字第128號判例意旨
    參照）。經查，（一）原審法院於98年2月6日及同年3月6日
    2次勘驗案發時現場監視錄影光碟，固見告訴人甲○○騎乘
    076 -CQC號重型機車於97年11月1日上午8時5分29秒時遭被
    告乙○○駕駛HD-9378號自用小客車推擠後，於同日8時5分
    33秒告訴人放手，機車倒地，告訴人甲○○隨即走向自用小
    客車駕駛座與被告乙○○理論，就其間告訴人走向自用小客
    車及其之後來回走動之情狀以觀，尚難以觀悉告訴人有於被
    告駕駛自用小客車推擠其所騎乘之重型機車時，受有右小腿
    腫脹之傷害。檢察官上訴雖指摘有監視死角，造成視覺錯覺
    等語，然監視光碟係公訴人檢察官據以認定被告犯行所提出
    之證據，監視錄影既無法確認告訴人因被告之行為受有傷害
    ，自難憑檢察官上訴泛言有監視死角，而為被告不利之認定
    ，自不待言。（二）告訴人於原審審理時，亦陳稱被告開車
    衝撞花盆及磚塊時，花盆破裂、磚塊散落時，磚塊或是花盆
    破裂的碎片有彈到站在磚塊後面之告訴人等語，是告訴人所
    受之小腿挫傷及踝挫傷之傷害，無法排除為被告駕駛自用小
    客車衝撞花盆、磚塊時，遭破裂之花盆、散落之磚塊擊傷所
    造成之結果，是本件檢察官起訴被告駕駛自用小客車撞倒告
    訴人騎乘之重型機車時，造成告訴人受有小腿挫傷及踝足挫
    傷之傷害部分，尚屬無從確信。至於檢察官上訴指摘告訴人
    亦可能因驚嚇且為避免危險而立即丟棄車輛跳開致受傷等語
    ，然經原審勘驗監視錄影並未見檢察官所指之情，是以，雖
    見檢察官上訴質疑原審認定之犯罪事實，但未見上訴人即檢
    察官舉證以實其說，復查無任何證據足資證明被告有何上訴
    人所指情事，而得確認被告有何未必故意可言。綜上，公訴
    人所舉被告傷害之事證，尚難形成被告此部分有罪之心證，
    此外復查無其他積極證據，足資證明被告涉有傷害之犯行，
    揆諸前揭說明，自應為被告無罪判決之諭知。
四、原審本同上之見解，以不能證明被告傷害罪，而為被告此部
    分無罪之諭知，其認事用法，俱無違誤。檢察官上訴意旨仍
    執陳詞，認被告有傷害之犯行，指摘原判決不當，不能認為
    有理由，應予駁回。
據上論斷，應依刑事訴訟法第373條、第368條，判決如主文。
本案經檢察官郭啟東到庭執行職務。
中    華    民    國    98    年    6     月    3    日
                  刑事第八庭  審判長法  官  鄭文肅
                                    法  官  蔡光治
                                    法  官  劉嶽承
以上正本證明與原本無異。
不得上訴。
                                    書記官  何仁崴
中    華    民    國    98    年    6     月    3     日
附件：
臺灣新竹地方法院刑事判決                98年度易字第43號
公  訴  人  臺灣新竹地方法院檢察署檢察官
被      告  乙○○
上列被告因傷害案件，經檢察官提起公訴（97年度偵字第7836號
），本院判決如下：
    主  文
乙○○損壞他人之花盆，足以生損害於他人，處罰金新臺幣壹萬
元，如易服勞役，以新臺幣壹仟元折算壹日。
乙○○其餘被訴部分無罪。
    事  實
一、乙○○與甲○○係兄弟關係，雙方因財產問題早有夙怨，乙
    ○○於民國97年11月1日7時30分許，駕駛車牌號碼HD－9378
    號自用小客車前往甲○○位於新竹市○○路○段60號之住處
    ，欲找甲○○就財產問題理論，適甲○○騎乘車牌號碼076
    －CQC號重型機車返回上開住處，乙○○遂駕駛上開自用小
    客車自右後方撞擊甲○○所騎乘之上開重型機車（此處公訴
    人認涉普通傷害罪部分，論述於後），致甲○○無法保持上
    開重型機車之平衡，而使上開重型機車倒地，甲○○則順勢
    跳離而未倒地，並走向乙○○駕駛之自用小客車旁與乙○○
    理論，嗣甲○○之妻曾官均妹交付甲○○一塊磚頭，甲○○
    便將磚頭丟向乙○○駕駛之自用小客車，乙○○即將上開自
    用小客車調轉方向，向甲○○所在之右方衝撞，甲○○便躲
    至上開住處騎樓花盆後，乙○○竟基於毀損他人物品之犯意
    ，駕駛上開車輛向甲○○所有之花盆處撞擊三次，致該花盆
    碎裂，而喪失盛土種植植物之功能，致生損害於甲○○後，
    乙○○方駕駛上開車輛離開現場。
二、案經甲○○訴由新竹市警察局第二分局報告臺灣新竹地方法
    院檢察署檢察官偵查起訴。
    理  由
壹、有罪部分：
一、按被告以外之人於審判外之言詞或書面陳述，除法律另有規
    定者外，不得作為證據，刑事訴訟法第159條第1項固有明文
    規定。又被告以外之人於審判外之陳述，雖不符刑事訴訟法
    第159條之1至之4之規定，惟經當事人於審判程序同意作為
    證據，法院審酌該言詞陳述或書面陳述作成時之情況，認為
    適當者，亦得為證據，復為同法第159條之5第1項所明定。
    本案證人即告訴人甲○○、曾官均妹於警詢或偵訊中之陳述
    ，業經被告同意援引作為證據，本院審酌後亦認為適當，故
    其於審判外之陳述，自得作為本案之證據。另本案認定事實
    所引用之文書證據，並無證據證明係公務員違背法定程序所
    取得，亦無刑事訴訟法第159條之4之顯有不可信之情況與不
    得作為證據之情形，自應認有證據能力，此合先敘明。
二、被告乙○○對其於上開時地有碰撞告訴人甲○○所有之花盆
    ，致該花盆毀損一節，雖於警詢、偵訊及本院於98年3月6日
    審理時均坦承不諱，惟辯稱其係要駕車離開的時候，不小心
    才會撞到花盆，其並無毀損該花盆之故意云云。經查：
（一）被告乙○○確實於上開時間駕駛上開自小客車，前往告訴
      人甲○○位於上址住處，雙方因財產繼承之問題，發生衝
      突，被告以自小客車衝撞告訴人所有之花盆，致該花盆破
      裂不堪使用等情，業經告訴人於警詢、偵訊及本院審理中
      、證人即甲○○之妻曾官均妹於警詢、偵訊中均供述甚詳
      ，且被告業於偵訊時自承其因倒車要離開才撞到花盆（見
      97年度偵字第7836號卷第31頁），而上開花盆確實已經碎
      裂，有該花盆之照片1幀附卷可資佐證，足認該花盆確有
      遭到毀損，是被告乙○○確實有毀損該花盆之行為，至為
      明確。
（二）被告乙○○雖以前開情詞否認有何毀損該花盆之故意云云
      。惟查：被告乙○○於97年11月1日8時5分29秒駕駛上開
      自用小客車由右後方略推擠到告訴人甲○○騎乘之重型機
      車，致該重型機車倒地後，被告即倒車並變換前進方向為
      向自用小客車往左前方行駛，惟告訴人走至自小客車車頭
      攔擋被告，被告踩油門前進，告訴人即由自用小客車左方
      繞過車前至自用小客車右方，證人曾官均妹走出並手持磚
      頭交給告訴人甲○○，同日8時5分52秒時，告訴人甲○○
      的腳出現在畫面左方，並有磚塊拋出，同日8時6分1秒時
      被告乙○○再度倒車，並開始慢慢將前進方向變換為向自
      用小客車右前方行駛，同日8時6分1秒至8時6分37秒間，
      被告駕駛自用小客車往右前方連續前進、倒車衝撞3次，
      第4次倒車後，復變換前進方向往自用小客車左前方行駛
      離開等情，有本院於98年2月6日勘驗筆錄1份及監視錄音
      擷取畫面6幀在卷可稽，被告於駕駛自用小客車推擠到告
      訴人騎乘之重型機車後，第一次倒車變換前進之方向，即
      為其最後駕車離去之方向，若被告果真僅係欲駕駛自用小
      客車離去，於97年11月1日8時5分38秒時駕駛自用小客車
      往左前方順行方向離去即可，豈有再倒車、變換方向往自
      用小客車右前方前進、倒車衝撞三次後，第四次再次變換
      前進方向往左前方離去之理？且被告往自用小客車右前方
      前進、倒車衝撞三次過程中，被告倒車時係以數次踩油門
      、煞車之方式倒退，顯示其尚能注意道路上車輛，而第四
      次倒車後，亦是僅一次調整車頭方向即順利往自用小客車
      左前方駛離，是被告乙○○辯稱其係欲駕車離開始不小心
      碰撞到告訴人的花盆，沒有毀損故意一節，顯係犯後卸責
      之詞，不足採信。
三、核被告所為係觸犯刑法第354條毀損器物罪。爰審酌被告遇
    事不思循理性方法解決衝突，竟以毀損他人物品作為發洩不
    滿情緒之手段，且犯後於警詢、偵訊及本院審理中均否認犯
    罪，態度不佳，迄今仍尚未與告訴人達成和解，教育程度、
    犯罪動機等一切情狀，量處如主文所示之刑，並諭知易服勞
    役之折算標準，以示懲儆。
貳、無罪部分：
一、公訴意旨略以：被告乙○○於97年11月1日8時5分28秒，基
    於傷害他人身體之犯意，駕駛車牌號碼HD－9378號自用小客
    車由後撞倒告訴人甲○○騎乘之車牌號碼076－CQC號重型機
    車，致甲○○受有小腿挫傷、踝足挫傷之傷害，因認被告涉
    犯刑法第227條第1項之普通傷害罪等語。
二、按犯罪事實應依證據認定之，無證據不得認定犯罪事實；又
    不能證明被告犯罪者，應諭知無罪之判決，刑事訴訟法第15
    4條第2項、第301條第1項分別定有明文。次按刑事訴訟法上
    所謂認定犯罪事實之證據，係指足以認定被告確有犯罪行為
    之積極證據而言，該項證據自須適合於被告犯罪事實之認定
    ，始得採為斷罪資料。且認定不利於被告之事實，須依積極
    證據，苟積極證據不足為不利於被告事實之認定時，即應為
    有利於被告之認定，更不必有何有利之證據。如未能發現相
    當證據，或證據不足以證明，自不能以推測或擬制之方法，
    以為裁判之基礎。又刑事訴訟上證明之資料，無論其為直接
    或間接證據，均須達於通常一般之人均不致有所懷疑，而得
    確信其為真實之程度，始得據為有罪之認定，若其關於被告
    是否犯罪之證明未能達此程度，而有合理性懷疑之存在，致
    使無從形成有罪之確信，即不得遽為不利被告之認定，此分
    別有最高法院29年上字第3105號、30年上字第816號、40年
    臺上字第86號、76年臺上字第4986號判例可資參照。
三、公訴人認被告乙○○另犯刑法第277條第1項普通傷害罪嫌，
    無非係以：（一）被告乙○○於警詢、偵訊中時供述；（二
    ）證人即告訴人甲○○於警詢及偵訊時之指訴；（三）證人
    即告訴人之妻曾官均妹於偵訊時之證述；（四）監視錄影光
    碟1片；（五）翻拍照片6張；（六）診斷證明書1份；（七
    ）現場照片8幀等為其論據。
四、經查：
（一）證人曾官均妹雖於警詢時陳稱：我先生從關東場買菜回來
      在檳榔攤前被我二叔開車衝撞，第一次他看到我先生時，
      駕駛車牌號碼D－9378號自小客車以正面從我先生的機車
      右方衝撞，我先生隨即倒下，便跑到我住家隔壁檳榔攤前
      ，第二次他又駕車往家門前騎樓開去，所以我先生跑到門
      前花盆旁躲著，第三次我二叔又駕車以正面衝撞花盆二次
      ，我先生便拿起地上的磚頭朝他的自小客車門砸下去，他
      便倒車出去又以自小客正面衝撞站在騎樓的我，我即時跳
      開只有些許擦撞沒有大礙，隨後就倒車駕車離開等語，復
      於偵訊時陳稱：乙○○見到甲○○就開車直接撞到他，之
      後乙○○車子倒退，甲○○不知道是乙○○還跑上前去看
      是何人，結果乙○○又倒車再撞甲○○一次，甲○○就趕
      快跳到旁邊去並躲到隔壁間的騎樓，乙○○又再撞一次，
      但是撞不到，乙○○後來想撞我，但是我跳開，褲子沾到
      一些等語，惟本院於98年2月6日勘驗本件案發現場監視錄
      影帶結果，被告乙○○於97年11月1日8時5分29秒推擠到
      告訴人甲○○騎乘之重型機車後，即倒車變換行進方向往
      自小客車左方前進，係告訴人甲○○將證人曾官均妹交予
      其之磚頭擲向被告駕駛之自小客車車窗後，被告始倒車，
      復變換行進方向往自小客車右前方前進等情，有本院98年
      2月6日勘驗筆錄1份在卷可參，是證人曾官均妹於警詢及
      偵訊時就此部分之證述，已非無疑。
（二）另告訴人雖於警詢時指述：我弟撞到我的右小腿腫脹，左
      腳踝被機車壓傷瘀血等語，復於本院審理時陳稱：我騎車
      到檳榔攤前面，我一開始不知道那是我弟弟的車子，那部
      車子就開向前撞到我的右小腿，我就拿了一塊磚塊，因為
      害怕我的弟弟繼續開車來撞我，當時我不知道那部車子是
      誰開的。當天被告有撞到我的右小腿，右小腿的外側腳踝
      受傷等語，惟本院於98年2月6日勘驗本件案發現場監視錄
      影帶結果，被告乙○○於97年11月1日8時3分25秒時開車
      門走向畫面下方，同日8時3分35秒時再度從畫面下方繞過
      車後離開，同日8時5分1秒時，被告乙○○再繞回來，同
      日8時5分16秒時，告訴人甲○○騎乘機車出現在畫面右方
      ，並將機車停在被告乙○○之自用小客車左方，同日8時5
      分20秒，被告乙○○走回其自用小客車，並由自小客車左
      方開啟駕駛座車門進入車內，同日8時5分25秒告訴人甲○
      ○將其騎乘之重型機車向著被告駕駛之自小客車為數次按
      壓油門及煞車之行為等情，有本院98年2月6日勘驗筆錄1
      份附卷可考，是被告於97年11月1日8時5分20秒開啟自用
      小客車駕駛座車門進入車內時，告訴人已騎乘上開機車停
      在駕駛座車門方向旁，告訴人當可知悉駕駛上揭自用小客
      車者為被告，是告訴人稱被告於97年11月1日8時5分29秒
      撞到告訴人時，並不知道係被告駕駛該自用小客車一節，
      不無疑異。再者，告訴人甲○○騎乘上開重型機車於97年
      11 月1日8時5分29秒時遭被告乙○○駕駛前揭自用小客車
      推擠後，於同日8時5分33秒告訴人放手，機車倒地，告訴
      人甲○○隨即走向自用小客車駕駛座與被告乙○○理論，
      就其間告訴人走向自用小客車及其之後來回走動之情狀以
      觀，尚難以觀悉告訴人有於被告駕駛自用小客車推擠其所
      騎乘之重型機車時，受有右小腿腫脹之傷害。且告訴人於
      本院審理時，亦陳稱被告開車衝撞花盆及磚塊時，花盆破
      裂、磚塊散落時，磚塊或是花盆破裂的碎片有彈到站在磚
      塊後面之告訴人等語，是告訴人所受之小腿挫傷及踝挫傷
      之傷害，為被告駕駛自用小客車衝撞花盆、磚塊時，遭破
      裂之花盆、散落之磚塊擊傷所造成之結果，亦非不無可能
      ，是本件檢察官起訴被告駕駛自用小客車撞倒告訴人騎乘
      之重型機車時，造成告訴人受有小腿挫傷及踝足挫傷之傷
      害部分，尚屬無從確信。
（三）綜上所述，本件檢察官起訴被告傷害告訴人部分之犯罪證
      據，尚不足為不利於被告有傷害事實之認定。此外，本院
      復查無其他積極證據足資證明被告有檢察官所指之傷害犯
      行，按上所述，依法自應為無罪之諭知。
據上論斷，應依刑事訴訟法299條第1項前段、第301條第1項，刑
法第354 條、第42條第3 項前段，刑法施行法第1 條之1 ，判決
如主文。
本案經檢察官陳玉華到庭執行職務。
中    華    民    國    98    年     3    月     27    日
                  刑事第一庭  法   官   許翠玲
以上正本證明與原本無異。
如不服本判決應於收受本判決後10日內向本院提出上訴書狀，上
訴書狀應敘述具體理由。上訴書狀未敘述上訴理由者，應於上訴
期間屆滿後20日內補提理由書狀於本院 (均須按他造當事人之人
數附繕本 )「切勿逕送上級法院」。
中    華    民    國    98    年     3    月     27    日
                              書 記 官  沈藝珠
附錄本案論罪科刑法條全文：
刑法第354條
毀棄、損壞前二條以外之他人之物或致令不堪用，足以生損害於
公眾或他人者，處2 年以下有期徒刑、拘役或5 百元以下罰金。


司法院資訊處製作；財團法人民間司法改革基金會備份。
